【裁判字號】    95,訴,522
【裁判日期】    951101
【裁判案由】    身心障礙者保護法
【裁判全文】
臺中高等行政法院判決
                                    95年度訴字第00522號
                              .
原      告  財團法人苗栗縣私立親民啟能教養院
代  表  人  甲○○
被      告  苗栗縣政府
代  表  人  乙○○
訴訟代理人  丙○○
上列當事人間因身心障礙者保護法事件，原告不服內政部中華民
國95年8月8日台內訴字第0950094153號訴願決定，提起行政訴訟
。本院判決如下︰
    主  文
訴願決定撤銷。
訴訟費用被告負擔。
    事  實
一、事實概要：
    原告於民國（下同）95年3月22日提出「身心障礙者輔具設
    備補助申請計畫書」，向被告申請補助，遭被告以95年3 月
    24日府社福字第0950035712號否准。原告不服，提起訴願，
    遭決定不受理，遂提起行政訴訟。
二、兩造聲明：
    (一)原告聲明求為判決：
      1.訴願決定及原處分均撤銷。
      2.被告應就原告95年3月21日向被告機關所為之請求意旨
        作成行政處分。
    (二)被告聲明求為判決：駁回原告之訴。
三、兩造陳述：
    (一)原告主張：
      1.原告因不服被告否准處分，乃以原告院長甲○○代表提
        出訴願，並於訴願書載明其現職為「財團法人苗栗縣私
        立親民啟能教養院院長」。依訴願法第77條第5款規定
        ，法人未由代表人為訴願行為，經通知補正，逾期不補
        正者，始能為不受理決定。本件於訴願期間，原告從未
        收到補正之通知，內政部訴願決定不受理，顯然剝奪原
        告訴願權利。
      2.被告否准原告申請補助，其理由係因為原告評鑑成績不
        合格，所以所有補助款都不給原告，但是評鑑辦法有說
        明，如果評鑑成績不合格，資本支出是停止補助1年，
        並沒有涵蓋輔助器材的補助，身心輔助器材的補助是以
        公益彩券盈餘去分配的，而且其補助辦法的規定也沒有
        說評鑑不及格不能申請，被告有正式公文給原告，要原
        告提出申請。
    (二)被告答辯：
      1.被告系爭駁回處分之對象為「財團法人苗栗縣私立親民
        啟能教養院」，惟原告於不服被告95年3月24日府社福
        字第0950035712號否准處分而提起訴願時，以甲○○（
        未蓋法人章）逕向內政部提起訴願，被告依行政院法規
        委員諮詢會議94年第1次諮詢會議結論，認為該件訴願
        人當事人不適格，內政部亦已作成訴願不受理之決定。
      2.關於未核准補助原告經費申請案，被告對於身心障礙福
        利服務機構補助係依據身心障礙福利服務機構設立獎助
        及查核辦法第12條及身心障礙福利機構評鑑辦法規定辦
        理，原告雖稱得依法申請補助，惟原告94年接受內政部
        評鑑成績核列丁等，且被告多次查核皆有公共安全嚴重
        不合格、護理及教保等專業人力未依法聘用、加以多次
        發生住民重大意外事件未通報被告之公安事件等情事。
        被告依身心障礙福利機構評鑑辦法第11條：「被評鑑丙
        等或丁等之身心障礙福利機構，各級主管機關應停止政
        府資本支出之補助一年，並由地方主管機關遴選適當之
        專業人員或相關機構定期予以輔導」之規定予以處分，
        並無不當。
    理  由
一、按訴願機關為不受理之決定有違法之情形，如行政機關之原
    處分屬裁量處分，因行政訴訟僅得審查行政處分是否違法，
    至其裁量是否適當，應由訴願機關負責審查，則除當事人明
    白表示不欲就裁量之適當與否為爭訟外，為保障當事人各級
    行政救濟之利益，行政法院自得將原訴願決定撤銷，由訴願
    機關重為決定。次按行政救濟程序係有關公法上之爭議，其
    救濟程序常有時效之限制，若嚴格要求人民於訴願書記載正
    確之適格當事人，未達要求即以當事人不適格為由為訴願不
    受理之決定，則人民之權利即可能無法獲得保障。倘由訴願
    書之記載即可明瞭原告對於當事人之記載有誤會，例如對於
    團體之行政處分，其代表人以個人之名義提起訴願，應依訴
    願法第62條命其補正，不得逕為訴願不受理之決定。
二、經查，本件原告之訴願書係載明對被告95年3月24日府社福
    字第0950035712號函否准補助原告之處分提起訴願，其訴願
    人雖誤載為甲○○，但訴願書已載明訴願人為原告代表人（
    院長），由其記載可知原告對於當事人之記載核有誤會，依
    上開說明，訴願機關自應限期命原告補正，逾期不補正始能
    為訴願不受理之決定。
三、次查，原告於95年3月22日提出「身心障礙者輔具設備補助
    申請計畫書」向被告申請補助，被告以95年3月24日府社福
    字第0950035712號函否准其申請，又據被告所陳係依據身心
    障礙福利服務機構設立獎助及查核辦法及身心障礙福利機構
    評鑑辦法規定辦理。查上開辦法分別係依據身心障礙者保護
    法第58條第3項及第61條第3項授權訂定；身心障礙福利服務
    機構設立獎助及查核辦法第12條規定：「身心障礙福利服務
    機構績效良好者，由各級主管機關以下列方式獎助之：．．
    ．三補助機構充實器材、設備。」依其規定身心障礙福利服
    務機構必須「績效良好」始予獎助，是被告對於判斷原告是
    否績效良好，是否予以補助具有裁量權，其裁量是否適當，
    應由訴願機關負責審查。本件原告並未明白表示不欲就裁量
    之適當與否為爭訟，而訴願不受理之決定又有違誤，依前開
    說明，為保障當事人各級行政救濟之利益，爰將訴願決定撤
    銷，由訴願機關依本判決所示之法律見解，另為決定，以昭
    折服。至於原告訴請撤銷原處分部分，因該部分尚待訴願機
    關審理，本件無庸審酌，附此敘明。
據上論結，本件原告之訴為有理由，依行政訴訟法第195條第1項
前段、第98條第3項前段，判決如主文。
中    華    民    國    95    年    11    月     1    日
                  第四庭 審判長 法  官  沈應南
                                法  官  許武峰
                                法  官  許金釵
以上正本證明與原本無異。
如不服本判決，應於判決送達後20日內向本院提出上訴書狀，其
未表明上訴理由者，應於提起上訴後20日內向本院提出上訴理由
書（須依對造人數附具繕本）；如於本判決宣示或公告後送達前
提起上訴者，應於判決送達後20日內補提上訴理由書（須附繕本
）。未表明上訴理由者，逕以裁定駁回。
提起上訴應預繳送達用雙掛號郵票390元（34元及5元郵票各10份
)。
中    華    民    國    95    年    11    月     1    日
                                書記官  許騰云


司法院資訊處製作；財團法人民間司法改革基金會備份。
